臺北高等行政法院判決　　　　　　　　　　　　　　　九十三年度簡字第三四六號
　　原　　　告　甲○○
　　被　　　告　新竹市政府
　　代　表　人　乙○○市長）.
右當事人間因就業服務法事件，原告不服行政院勞工委員會中華民國九十二年十一月
二十一日勞訴字第○九二○○五四六八一號訴願決定，提起行政訴訟。本院判決如左
：
　　主  文
原告之訴駁回。
訴訟費用由原告負擔。
　　事  實
一、事實概要：緣原告以不實診斷書向被告申請家庭監護工之聘僱許可，業經行政院
    勞工委員會（以下簡稱勞委會）核發許可准予聘僱菲律賓籍外國人CABANG
    ANGELITA PASCUA（以下簡稱Ｃ君，護照號碼：ＪＪ二七二九九）在案，上開違
    規事實嗣經勞委會查證屬實，乃依就業服務法第五十四條第一項第十一款規定，
    於九十二年四月十五日以勞職外字第○九二○二○二八三九Ｃ號函廢止其前揭之
    聘僱許可。然原告卻未於該函送達後十四日內為Ｃ君辦理轉換雇主或出境，仍續
    留許可失效之Ｃ君工作，案經被告審查屬實，乃依就業服務法第五十七條第一款
    及第六十三條第一項規定，於九十二年八月二十六日以府勞就字第○九二○○七
    一一二四號違反就業服務法罰鍰案件處分書處原告罰鍰新台幣十五萬元。原告不
    服，提起訴願，遭決定駁回，遂提起本件行政訴訟。
二、兩造聲明：
　　(一)原告聲明：不服訴願決定及原處分。
　　(二)被告聲明：駁回原告之訴。
三、兩造之爭點：被告認定原告續留許可失效之Ｃ君工作，違反就業服務法第五十七
    條第一款規定，乃依同法第六十三條第一項規定，處原告罰鍰新台幣十五萬元，
    是否適法？
　　(一)原告主張之理由：
　　  有關原告違反就業服務法之主因，為所承辦之民有人力仲介提供不實的診斷證
　　　明書所造成，導致雇主延遲轉換外勞事宜，當時又逢ＳＡＲＳ肆虐，原告接獲
　　　轉換外勞之公文即電告民有仲介公司負責人宮健民，詢問如何處理（畢竟該外
　　　勞仲介公司為專業機構，請教仲介為第一選擇），因此宮先生說他電洽勞委會
　　　告知說：「因ＳＡＲＳ事件導致有關外勞問題，均可延展期限。」宮先生允諾
　　　會幫忙處理．請原告放心。及至七月四日仲介公司提出轉換外勞申請遭就業服
　　　務中心退件後，方知事態之嚴重性。原告僅為一般守法之老百姓，有關申請外
　　　勞事宜均委由專業仲介公司代為辦理，一切均依法律規定程序辦理，對於仲介
　　　公司所爆發之不實證明書實不知情，而當初原告辦理申請時，有接獲勞委會核
　　　發之聘僱許可函，且自申請外勞至今從未積欠健保局或勞委會任何費用。原告
　　　照顧丈人所需之開銷實造成家庭另一負擔，請勞委會體恤原告能力有限，實無
　　　法負擔本件沉重之罰鍰，當初以原告名義申請外勞照顧丈人（許銘年先生），
　　　實因原告之妻許美惠家中無任何兄弟之故，適逢母親重病中風臥病在床，家中
　　　突遭逢其變，姐妹們忙碌輪流照顧，實無多餘力量再照顧丈人，原告因此承擔
　　　照顧丈人之重責，以分擔其妻之責任。今發生延遲轉換外勞事宜，實屬原告不
　　　知情且無奈的情況下所造成，絕非蓄意觸犯法律、挑戰公權力。
　　(二)被告主張之理由：
　　　原告以不實之「財團法人私立中國醫藥學院附設醫院」專用診斷證明書向勞委
　　　會申請聘僱家庭監護工，案經勞委會依就業服務法第五十四條第一項第十一款
　　　之規定：「雇主於辦理聘僱外國人之申請許可、招募、引進或管理事項，提供
　　　不實資料者，中央主管機關應不予核發招募許可，聘僱許可或展延聘僱許可。
　　　」而於九十二年四月十五日以勞職外字第○九二○二○二八三九Ｃ號函廢止雇
　　　主聘僱許可，並限令雇主應於該函送達後十四日內向當地就業服務中心為其外
　　　勞辦理由其他雇主接續聘僱，或於前開期限內，為其辦理離境手續使其出境。
　　　原告陳述是因仲介公司宮健民所言：「國內因ＳＡＲＳ疫情，有關外勞問題可
　　　以延展期限。」因而未於限期內為其外勞辦理相關手續。惟勞委會於九十二年
　　　五月二十三日勞職外字第○九二○二○三四七八Ａ號函，則明文規定自九十二
　　　年五月九日至五月三十一日聘僱許可期限屆滿之菲勞，因菲律賓已自「最近有
　　　ＳＡＲＳ地區性傳播的地區」除名，雇主最遲應於九十二年五月三十一日前為
　　　其外勞安排出國，說明原告於六月十八日向勞委會提出申請菲籍外勞轉換雇主
　　　並非是當時政策既非合宜、合法。現原告以不知情且無奈作為訴求其延遲轉換
　　　外勞之理由，其情可憫，然於法卻不容，自不得以其不知情而執為違法行為免
　　　罰之依據，此案原告既經勞委會於四月十五日發文廢止了聘僱許可，即不得繼
　　　續留用該外勞，卻直到找到國內看護工後，方於八月九日將外勞遣返出境；是
      被告以原告聘僱許可失效之外國人，違反就業服務法第五十七條第一款，仍依
      同法第六十三條第一項規定，科處罰鍰新台幣十五萬元，並無不當。
　　理  由
一、本件被告處原告罰鍰十五萬元，罰鍰數額在二十萬元以下（司法院曾依行政訴訟
    法第二百二十九條第二項之規定，將行政訴訟法第二百二十九條第一項之簡易案
    件金額提高為二十萬元，並自九十三年一月一日起施行），係屬行政訴訟法第二
    百二十九條第一項第二款規定之涉訟事件，應依簡易訴訟程序進行之，先予明
    。
二、按「雇主聘僱外國人不得有下列情事：一、聘僱未經許可、許可失效或他人所申
    請聘僱之外國人。」「違反．．．第五十七條第一款．．．規定者，處新臺幣十
    五萬元以上七十五萬元以下罰鍰。」分別為就業服務法第五十七條第一款及第六
    十三條第一項所明定。至有無聘僱關係，應依客觀具體事實認定之，並不以有書
    面約定為要件；苟該外國人有勞務提供，而另一方對之有指揮監督關係，或有勞
    務報酬之約定者，亦應認有聘僱關係存在。
三、本件被告以原告續留許可失效之Ｃ君工作，依就業服務法第五十七條第一款及第
    六十三條第一項規定，於九十二年八月二十六日以府勞就字第○九二○○七一一
    二四號違反就業服務法罰鍰案件處分書處原告罰鍰新台幣十五萬元。原告不服，
    提起訴願，遭決定駁回之情，有被告上揭處分書、訴願決定書附卷可稽。
四、原告不服訴願決定，循序起訴意旨略以：有關原告違反就業服務法之主因，為所
    承辦之民有人力仲介提供不實的診斷證明書所造成，導致雇主延遲轉換外勞事宜
    ，當時又逢ＳＡＲＳ肆虐，原告接獲轉換外勞之公文即電告民有仲介公司負責人
    宮健民，詢問如何處理，據宮先生告知因ＳＡＲＳ事件導致有關外勞問題，均可
    延展期限。原告僅為一般守法之老百姓，有關申請外勞事宜均委由專業仲介公司
    代為辦理，一切均依法律規定程序辦理，對於仲介公司所爆發之不實證明書實不
    知情，茲家中突遭逢其變，姐妹們忙碌輪流照顧，實無多餘力量再照顧丈人，原
    告因此承擔照顧丈人之重責，以分擔其妻之責任。今發生延遲轉換外勞事宜，實
    屬原告不知情且無奈的情況下所造成，絕非蓄意觸法等語。
五、查原告以不實診斷書向被告申請家庭監護工之聘僱許可，業經勞委會核發許可准
    予聘僱菲律賓籍外國人Ｃ君在案，上開違規事實嗣經勞委會查證屬實，乃依就業
    服務法第五十四條第一項第十一款規定，於九十二年四月十五日以勞職外字第○
    九二○二○二八三九Ｃ號函廢止其前揭之聘僱許可；然原告卻未於該函送達後十
    四日內為Ｃ君辦理轉換雇主或出境，仍續留許可失效之Ｃ君工作各情，有勞委會
    九十二年四月十五日勞職外字第○九二○二○二八三九Ｃ號函及原告委託許美惠
    君之談話紀錄影本等附卷可稽。是被告以原告違反就業服務法第五十七條第一款
    規定，乃依同法第六十三條第一項規定，裁處原告罰鍰處分，於法洵屬有據。
六、原告雖訴稱伊違反就業服務法之主因，係因民有人力仲介提供不實的診斷證明書
    所造成，導致雇主延遲轉換外勞事宜，原告實屬不知情且無奈下造成云云；惟按
    「人民違反法律上之義務而應受行政罰之行為，法律無特別規定時，雖不以出於
    故意為必要，仍須以過失為其責任條件。但應受行政罰之行為，僅須違反禁止規
    定或作為義務，而不以發生損害或危險為其要件者，推定為有過失，於行為人不
    能舉證證明自己無過失時，即應受處罰。」此為司法院大法官會議釋字第二七五
    號解釋意旨所明示。查原告聘僱該外勞Ｃ君之聘僱許可，既經勞委會以九十二年
    四月十五日勞職外字第○九二○二○二八三九Ｃ號函文自送達之日廢止，且原告
    於訴願書中自承已於四月下旬收受上開函文在案，則原告自收受上開函文時起，
    自不得再繼續留用Ｃ君工作。再查，原告既聘僱外國人工作，自應就其所僱用之
    外國人，是否經許可而符合法令規定，應盡查證與注意之義務，核其情節又無不
    能注意情事，參照上揭大法官解釋意旨，原告自難辭過失之責；不得執上揭情詞
    而解免其應負之雇主責任。
七、綜上所述，原告起訴論旨，容非可採。被告以原告聘僱許可失效之外國人工作，
    違反就業服務法第五十七條第一款，仍依同法第六十三條第一項規定，處原告罰
    鍰新臺幣十五萬元（法定最低度），並無違誤，訴願決定予以維持，亦無不合；
    原告訴請撤銷，為無理由，應予駁回。又本件係適用簡易訴訟程序，爰不經言詞
    辯論逕為判決。
據上論結，原告之訴為無理由，爰依行政訴訟法第二百三十三條第一項、第九十八條
第三項前段，判決如主文。
中　　　華　　　民　　　國　 　九十三　　年　　　七　　　月　　十四   　日
                                  臺北高等行政法院  第六庭
      　　　　　　　　　　　　　　　　　　　　      法　官　許瑞助
右為正本係照原本作成。
本件以訴訟事件所涉及之法律見解具有原則性者為限，始得於本判決送達後二十日內
向本院提出上訴狀並表明上訴理由，如已於本判決宣示後送達前提起上訴者，應於判
決送達後二十日內補具上訴理由（均按他造人數附繕本），且經最高行政法院許可後
方得上訴。
中　　　華　　　民　　　國　　九十三　　年　　　七　　　月　　 十四 　　日
                                                    書記官  吳芳靜
